【裁判字號】    97,訴,744
【裁判日期】    980804
【裁判案由】    偽造文書等
【裁判全文】
臺灣雲林地方法院刑事判決               97年度訴字第744號
公  訴  人  臺灣雲林地方法院檢察署檢察官
被      告  庚○○
                    （另案於泰源技訓所執行中）
被      告  甲○○
上列被告等因偽造文書等案件，經檢察官提起公訴（97年度偵字
第2062號、第2334號、第2841號），本院判決如下：
    主  文
庚○○共同犯行使偽造特種文書罪，累犯，處有期徒刑月；偽
造之車牌號碼320-KC號車牌貳面沒收之。又犯結夥竊盜罪，累犯
，處有期徒刑壹年。又犯結夥竊盜罪，累犯，處有期徒刑壹年；
挖土機鑰匙壹支、手電筒壹支、無線電壹台沒收之。又犯行使偽
造私文書罪，累犯，處有期徒刑柒月；97年4 月16日雲林縣警察
局虎尾分局第一次與第二次警詢筆錄之權利告知事項欄、筆錄內
、受詢問人欄內偽造之署押「黃」及指印各共伍枚、雲林縣警察
局勘查採證同意書同意人欄偽造之黃慶堂署名及指印各壹枚、雲
林縣警察局逮捕通知書被通知人欄內偽造之署押「黃」及指印各
壹枚、黃慶堂口卡片上偽造之署押「黃」及指印各壹枚、臺灣雲
林地方法院檢察署內勤檢察官97年4 月16日偵訊筆錄之受詢問人
欄內偽造之黃慶堂署名壹枚，均沒收之。應執行有期徒刑貳年捌
月；偽造之車牌號碼320-KC號車牌貳面、挖土機鑰匙壹支、手電
筒壹支、無線電壹台、97年4 月16日雲林縣警察局虎尾分局第一
次與第二次警詢筆錄之權利告知事項欄、筆錄內、受詢問人欄內
偽造之署押「黃」及指印各共伍枚、雲林縣警察局勘查採證同意
書同意人欄偽造之黃慶堂署名及指印各壹枚、雲林縣警察局逮捕
通知書被通知人欄內偽造之署押「黃」及指印各壹枚、黃慶堂口
卡片上偽造之署押「黃」及指印各壹枚、臺灣雲林地方法院檢察
署內勤檢察官97年4 月16日偵訊筆錄之受詢問人欄內偽造之黃慶
堂署名壹枚，均沒收之。
其被訴傷害部分公訴不受理。
甲○○被訴行使偽造特種文書罪及結夥竊盜罪部分，均無罪；被
訴傷害部分公訴不受理。
    事  實
一、庚○○曾因竊盜、偽造文書等案件，經臺灣臺中地方法院於
    民國94年10月11日以94年度易字第293 號判處有期徒刑1 年
    、4 月確定，於96年4 月1 日縮短刑期執行完畢出監。庚○○於96年10月31日，經由「永昱汽車商行」負責人己○○之
    介紹，以新臺幣（下同）28萬元之代價，向「勇源交通公司
    」經理丙○○購得原車牌號碼為8K-527號營業貨櫃曳引車1
    輛，惟因庚○○未能覓得靠行之車行，丙○○遂於同年11月
    2 日先行辦理報廢後，再於同日下午將該無車牌號碼之曳引
    車交付予庚○○，詎庚○○與綽號「阿海」成年男子明知該
    曳引車並無車牌，竟基於行使偽造特種文書之犯意聯絡，將
    偽造之車牌號碼320-KC號車牌2 面懸掛於上開營業貨櫃曳引
    車上而行使之，足生損害於公路監理機關對於車輛核發牌照
    管理及警察機關對於車輛違規管理之正確性。又庚○○夥同
    綽號「阿海」、「阿炮」之成年男子，基於共同竊盜之犯意
    聯絡先後於：(一)97年3 月18日某時許，由「阿海」駕駛前開
    懸掛著偽造車牌之曳引車，「阿炮」駕駛箱型車搭載庚○○
    ，一同前往雲林縣莿桐鄉○○村○○道路六號觀測所附近，
    偷竊乙○○所有之挖土機（型式為：PC-200-5型；車身號碼
    為：53409 號）1 台得手。(二)97年4 月16日凌晨3 時許，庚○○、「阿海」、「阿炮」三人，在雲林縣虎尾鎮惠來里之
    火葬場前會面後，「阿炮」留在火葬場前把風，「阿海」駕
    駛前揭曳引車搭載庚○○前往雲林縣虎尾鎮惠來裡台一線嘉
    南大圳，由庚○○持「阿海」所交付之鑰匙啟動挖土機引擎
    之方式，竊取丁○○所有停放在該處之挖土機（型號為：PC
    200-5 型）1 台得手，正將挖土機開至「阿海」所駕駛之曳
    引車上時，適為丁○○與其子戊○○發現，嗣警據報前往而
    於同日凌晨4 時40分許，在上開嘉南大圳當場緝獲庚○○，
    並扣得挖土機鑰匙1 支、手套1 副、手電筒1 支、無線電1
    台、偽造之車牌號碼320-KC號車牌2 面等物。
二、庚○○於前開時、地為警查獲後，為掩飾其真實身份以脫免
    刑責，遂冒用其胞弟「黃慶堂」之名義，並基於偽造署押及
    偽造私文書復持以行使之接續犯意，於97年4 月16日雲林縣
    警察局虎尾分局第一次與第二次警詢筆錄之權利告知事項欄
    、筆錄內、受詢問人欄內偽造署押「黃」及按捺指印各共5
    枚；於雲林縣警察局勘查採證同意書同意人欄偽造黃慶堂署
    名及按捺指印各1 枚；於雲林縣警察局逮捕通知書被通知人
    欄內偽造署押「黃」及按捺指印各1 枚；於黃慶堂口卡片上
    偽造署押「黃」及按捺指印各1 枚；於臺灣雲林地方法院檢
    察署內勤檢察官97年4 月16日偵訊筆錄之受詢問人欄內偽造
    黃慶堂署名1 枚，藉以分別表示係經「黃慶堂」本人同意接
    受警詢、偵訊，以及知悉員警之權利告知與逮捕通知，且將
    上開逮捕通知書等私文書交由承辦人員收執附卷而加以行使
    ，足生損害於黃慶堂本人及司法機關對於刑事案件偵辦之正
    確性。嗣經警調閱黃慶堂之戶政事務所電腦資料庫檔案照片
    後，發現與接受調查之庚○○之外貌不符，始循線查悉上情
    。
    理  由
一、按被告以外之人於審判外之言詞或書面陳述，除法律有規定
    者外，不得作為證據，刑事訴訟法第159 條第1 項定有明文
    。惟同法第159 條之5 規定：被告以外之人於審判外之陳述
    ，雖不符前4 條之規定，而經當事人於審判程序同意作為證
    據，法院審酌該言詞陳述或書面陳述作成時之情況，認為適
    當者，亦得為證據；當事人、代理人或辯護人於法院調查證
    據時，知有第159 條第1 項不得為證據之情形，而未於言詞
    辯論終結前聲明異議者，視為有前項之同意。檢察官及被告
    甲○○所提出之證據方法，既經二造同意為證據使用，且於
    言詞辯論終結前，均未聲明異議，本院審酌該等證據作成時
    之情況，認為適當，均認有證據能力。
二、被告庚○○部分：
（一）被告庚○○將偽造之車牌號碼320-KC號車牌2 面懸掛於上
      開營業貨櫃曳引車上而行使之事實，坦承不諱，並有證人
      丙○○、己○○於警、偵訊及本院詰問之證述。此外尚有
      車籍查詢基本資料、汽車委賣合約書、汽車各項異動登記
      書、申起企業有限公司（號牌）鑑定報告各1 紙在卷可證
      ，並有偽造之車牌號碼320-KC號車牌2 面扣案可稽，被告
      庚○○行使偽特種文書罪，事證明確，可以認定。另依證
      人丙○○於本院詰問之證述：庚○○向我買車，我叫他要
      靠行，他說沒有，於是我把車報廢交給他的，交車時沒有
      車牌，交車時有二個人，一個是阿安，另一個人我不認識
      ；二個人一起走，他們二人有拿牌去掛上等語。再依證人
      己○○於本院詰問之證述：他不認識甲○○，之前也沒有
      見過甲○○等語。足見偽造之車牌號碼320-KC號車牌2 面
      ，是由二個人掛上，其二人應該是庚○○與庚○○口中「
      阿海」之人無誤，而「阿海」之人依丙○○、己○○之證
      述，不能證明是被告甲○○。
（二）庚○○結夥「阿海」、「阿炮」三人分別於97年3 月18日
      某時、97年4 月16日凌晨3 時許，在雲林縣莿桐鄉○○村
      ○○道路六號觀測所附近與雲林縣虎尾鎮惠來裡台一線嘉
      南大圳，偷竊乙○○所有之挖土機1 部及丁○○所有之挖
      土機1 部得手等事實，業據被告庚○○坦承無訛，並有證
      人丁○○、戊○○、乙○○於警詢及丁○○、戊○○於本
      院詰問時之證述可證，此外另有蒐證照片、贓物認領保管
      單、雲林縣警察局斗六分局饒平派出所受理刑事案件報案
      三聯單及挖土機鑰匙1 支、手套1 副、手電筒1 支、無線
      電1 台扣案可稽，庚○○結夥「阿海」、「阿炮」三人竊
      盜，事證明確，可以認定。而依上開證人丁○○、戊○○
      、乙○○之證述，均無法確認被告甲○○當時在場，故依
      丁○○、戊○○、乙○○上之證述，不能證明被告庚○○
      口中「阿海」之人，就是被告甲○○。
（三）庚○○於員警查獲後，為規避刑責，於檢警偵訊過程中冒
      名黃慶堂，於97年4 月16日雲林縣警察局虎尾分局第一次
      與第二次警詢筆錄之權利告知事項欄、筆錄內、受詢問人
      欄內偽造署押「黃」及按捺指印各共5 枚；於雲林縣警察
      局勘查採證同意書同意人欄偽造「黃慶堂」署名及按捺指
      印各1 枚；於雲林縣警察局逮捕通知書被通知人欄內偽造
      署押「黃」及按捺指印各1 枚；於黃慶堂口卡片上偽造署
      押「黃」及按捺指印各1 枚；於臺灣雲林地方法院檢察署
      內勤檢察官97年4 月16日偵訊筆錄之受詢問人欄內偽造「
      黃慶堂」署名1 枚等事實，業據被告庚○○坦白承認，並
      有97年4 月16日雲林縣警察局虎尾分局第一次與第二次警
      詢筆錄、雲林縣警察局勘查採證同意書、雲林縣警察局逮
      捕通知書、黃慶堂口卡、臺灣雲林地方法院檢察署內勤檢
      察官97年4 月16日偵訊筆錄、內政部警政署刑事警察局97
      年5 月13日刑紋字第0970064775號鑑驗書、雲林縣警察局
      虎尾分局97年4 月28日雲警虎偵字第09710005252 號函暨
      函覆之電腦資料庫檔案照片各1 份在卷可證。被告庚○○
      偽造署押及行使偽造私文書罪，事證明確，可以認定。
（四）核被告庚○○所為，係犯刑法第216 條、第212 條之行使
      偽造特種文書罪、刑法第321 條第1 項第4 款之結夥三人
      竊盜罪、刑法第216 條、第210 條之行使偽造私文書罪。
      其偽造署押行為為偽造私文書之部分行為。其偽造文書後
      復持以行使，其偽造文書之低度行為應為行使之高度行為
      所吸收，均不論罪。被告庚○○就所犯行使偽造特種文書
      罪部分，與「阿海」；就所犯結夥竊盜罪部分，與「阿海
      」、「阿炮」，有犯意之聯絡及行為之分擔，均應論以共
      同正犯。又所犯一次行使偽造特種文書罪、二次結夥竊盜
      罪、一次行使偽造私文書罪，犯意各別、行為互殊、罪名
      有異，應數罪併罰。被告庚○○曾因竊盜、偽造文書等案
      件，經臺灣臺中地方法院於94年10月11日以94年度易字第
      293 號判處有期徒刑1 年、4 月確定，於96年4 月1 日縮
      短刑期執行完畢出監，有臺灣高等法院被告全國前案紀錄
      表、臺灣雲林地方法院檢察署刑案資料查註紀錄表各一紙
      附卷可稽，其受徒刑之執行完畢後，五年以內故意再犯有
      期徒刑以上之罪者，為累犯，應依刑法第47條第1 項規定
      加重其刑。爰審酌被告犯罪之動機、目的、手段、所生危
      害、所得利益、其品行智識程度、犯罪後態度等一切情狀
      ，各量處如主文所示之刑，並定應執行刑。偽造之車牌號
      碼320-KC車牌2 面、挖土機鑰匙1 支、手套1 副、手電筒
      1 支、無線電1 台，除手套1 副為現場之物外，其餘均為
      被告庚○○或共犯所有供犯罪所用之物，業據被告庚○○
      供明在卷，應依法沒收之。另97年4 月16日雲林縣警察局
      虎尾分局第一次與第二次警詢筆錄之權利告知事項欄、筆
      錄內、受詢問人欄內署押「黃」及指印各共5 枚；雲林縣
      警察局勘查採證同意書同意人欄黃慶堂署名及指印各1 枚
      ；雲林縣警察局逮捕通知書被通知人欄內署押「黃」及指
      印各1 枚；於黃慶堂口卡片上署押「黃」及指印各1 枚；
      臺灣雲林地方法院檢察署內勤檢察官97年4 月16日偵訊筆
      錄之受詢問人欄內黃慶堂署名1 枚，均屬偽造之署押，不
      問屬於犯人與否，均沒收之。
（五）公訴意旨另以被告庚○○於偷竊丁○○所有上開挖土機時
      ，見事跡敗露，竟另起傷害他人身體之犯意聯絡，徒手毆
      打丁○○及戊○○，致使丁○○受有「右手擦傷」之身體
      傷害；戊○○受有「右手大拇指擦傷、雙下肢擦傷」等傷
      害。因認被告庚○○涉及傷害罪。按告訴乃論之罪，告訴
      人於第一審辯論終結前，得撤回告訴，又其告訴經撤回者
      ，法院應諭知不受理之判決，復法院諭知不受理之判決，
      得不經言詞辯論，刑事訴訟法第238 條第1 項、第303 條
      第3 款及第307 條分別定有明文。本件被告庚○○傷害案
      件，經檢察官提起公訴，認係犯刑法第277 條第1 項之傷
      害罪名，依同法第287 條前段規定，須告訴乃論，茲據告
      訴人丁○○、戊○○撤回告訴，有撤回告訴狀一紙在卷可
      憑，揆諸上開說明，此部分應諭知不受理，並不經言詞辯
      論為之。
三、被告甲○○部分：
（一）公訴意旨以庚○○於96年10月31日，向丙○○購得上開營
      業貨櫃曳引車時，丙○○於同年11月2 日先行辦理報廢後
      ，再於同日下午將該無車牌號碼之曳引車交付予庚○○，
      詎庚○○與甲○○明知該曳引車並無車牌，竟基於行使偽
      造特種文書之犯意聯絡，將偽造之車牌號碼320-KC號車牌
      2 面懸掛於上開營業貨櫃曳引車上而行使之。因認被告甲○○涉犯行使偽造特種文書罪嫌。又庚○○結夥甲○○、
      「阿炮」三人分別於97年3 月18日某時、97年4 月16日凌
      晨3 時許，在雲林縣莿桐鄉○○村○○道路六號觀測所附
      近與雲林縣虎尾鎮惠來裡台一線嘉南大圳，偷竊乙○○所
      有之挖土機1 部及丁○○所有之挖土機1 部，因認被告甲○○涉犯結夥竊盜罪嫌。經查：
      1、上開證人丙○○、己○○之證述，不能證明將偽造之
         車牌號碼320-KC號車牌2 面懸掛於上開營業貨櫃曳引
         車上之人有被告甲○○。
      2、依據證人丁○○、戊○○、乙○○於警詢及丁○○、
         戊○○於本院詰問時之證述，均無法證明失竊挖土機
         時，被告甲○○確實在場。
      3、被告庚○○於冒名黃慶堂應訊時於警訊、偵查時均供
         述：營業貨櫃曳引車是「阿海」買來的，「阿海」開
         來的時候已經掛上車牌號碼320-KC號車牌，挖土機是
         「阿海」偷的，「阿海」叫什麼名字他不知道，只知
         道叫「阿海」，「阿海」三十幾歲，住梧棲港等語。
         而被告甲○○四十歲，住臺中縣后里，顯然當時庚○○口中之「阿海」並非甲○○。等到被告庚○○以真
         實身份於警、偵應訊時才供出「阿海」就是甲○○。
         惟庚○○於98年5 月20日經檢察官詰問時，卻回答檢
         察官說甲○○綽號「變色仔」而阿海是何人他不認識
         。在回答審判長訊問阿海是何人時又說：阿海是丙○○的朋友介紹的，一個阿海伯，甲○○也認識這個人
         。足見被告庚○○把共犯「阿海」說成有三十幾歲的
         人、四十歲的甲○○、上了年級的阿海伯等，共犯庚○○前後相互矛盾的指證，如何令人相信，自不足為
         憑。
      4、況且被告甲○○提出97年3 月18日、97年4 月16日上
         、下班之差勤表，證明其不在場。
      綜上所述，沒有證人證明被告甲○○將偽造之車牌號碼32
      0-KC號車牌2 面懸掛於上開營業貨櫃曳引車上，亦無證人
      證明被告甲○○確實參加偷竊乙○○、丁○○之挖土機一
      事，而共犯庚○○之指證，又不足為憑，因此被告甲○○
      之犯行自不能證明，應諭知無罪之判決。
（二）公訴意旨以被告甲○○於偷竊丁○○所有上開挖土機時，
      見事跡敗露，竟另起傷害他人身體之犯意聯絡，徒手毆打
      丁○○及戊○○，致使丁○○受有「右手擦傷」之身體傷
      害；戊○○受有「右手大拇指擦傷、雙下肢擦傷」等傷害
      。因認被告甲○○安涉及傷害罪。按告訴乃論之罪，告訴
      人於第一審辯論終結前，得撤回告訴，又其告訴經撤回者
      ，法院應諭知不受理之判決，復法院諭知不受理之判決，
      得不經言詞辯論，刑事訴訟法第238 條第1 項、第303 條
      第3 款及第307 條分別定有明文。本件被告甲○○傷害案
      件，經檢察官提起公訴，認係犯刑法第277 條第1 項之傷
      害罪名，依同法第287 條前段規定，須告訴乃論，茲據告
      訴人丁○○、戊○○撤回告訴，有撤回告訴狀一紙在卷可
      憑，揆諸上開說明，此部分應諭知不受理，並不經言詞辯
      論為之。
據上論斷，應依刑事訴訟法第299 條第1 項前段、第301 條第1
項、第303 條第3 款、第307 條，刑法第28條、第216 條、第21
0 條、第212 條、第321 條第1 項第4 款、第51條第5 款、第38
條第1 項第2 款、第219 條，刑法施行法第1 之1 條，判決如主
文。
本案經檢察官陳靜慧到庭執行職務。
中    華    民    國    98    年    8     月    4     日
                  刑事第四庭  審判長法  官  吳福森
                                    法  官  李淑惠
                                    法  官  王素珍
以上正本證明與原本無異
如不服本判決應於收受判決後10日內向本院提出上訴書狀，並應
敘述具體理由；其未敘述上訴理由者，應於上訴期間屆滿後20日
內向本院補提理由書（均須按他造當事人之人數附繕本）。「切
勿逕送上級法院」。
                                    書記官  陳姵君
中    華    民    國    98    年    8     月    4     日
附錄本案論罪科刑法條全文：
刑法第210 條：
偽造、變造私文書，足以生損害於公眾或他人者，處5 年以下有
期徒刑。
刑法第212 條：
偽造、變造護照、旅券、免許證、特許證及關於品行、能力服務
或其他相類之證書、介紹書，足以生損害於公眾或他人者，處1
年以下有期徒刑、拘役或3 百元以下罰金。
刑法第321 條第1 項第4 款：
犯竊盜罪而有左列情形之一者，處6 月以上、5 年以下有期徒刑
：
四、結夥三人以上而犯之者。


司法院資訊處製作；財團法人民間司法改革基金會備份。
